【裁判字號】    97,易,1992
【裁判日期】    970926
【裁判案由】    妨害自由
【裁判全文】
臺灣板橋地方法院刑事判決              97年度易字第1992號
公  訴  人  臺灣板橋地方法院檢察署檢察官
被      告  乙○○
                    （另案在臺灣新竹監獄執行中）
            甲○○
                      11樓
上  一  人
選任辯護人  魏翠亭律師
上列被告因妨害自由案件，經檢察官提起公訴（97年度偵字第
4405號），本院判決如下：
    主  文
乙○○、甲○○均無罪。
    理  由
一、公訴意旨略以：被告乙○○前因竊盜案件，經臺灣臺北地方
    法院以90年度易字第1551號判決判處有期徒刑7 月確定，並
    於民國93年10月15日執行完畢。詎仍不知悔改，因丙○○積
    欠債務拒不還款，為迫使丙○○出面處理，竟夥同被告甲○○，基於恐嚇之犯意聯絡，於96年7 月8 日，一同至丙○○
    位於臺北縣中和市○○路37號之住處附近，將丙○○所使用
    之車號MS-9935 自用小客車輪胎漏氣，以此加害財產之事恐
    嚇丙○○，使其心生畏懼，致生危害於安全。嗣經警循線查
    知，始悉上情。因認被告乙○○、甲○○所為，均係犯刑法
    第305條之恐嚇罪嫌。
二、按犯罪事實應依證據認定之，無證據不得認定其犯罪事實；
    又不能證明被告犯罪者，即應諭知無罪之判決，刑事訴訟法
    第154 條、第301 條第1 項分別定有明文。又告訴人之告訴
    ，係以使被告受刑事訴追為目的，是其陳述是否與事實相符
    ，仍應調查其他證據以資審認，最高法院52年台上字第1300
    號著有判例。且刑事訴訟上證明之資料，無論為直接或間接
    證據，均須達於通常一般之人均不致有所懷疑，而得確信其
    為真實之程度，始得據為有罪之認定，若其關於被告是否犯
    罪之證明未能達此程度，而有合理懷疑之存在，致使無從形
    成有罪之確信，根據「罪證有疑，利於被告」之證據法則，
    即不得遽為不利被告之認定，亦有最高法院76年台上字第49
    86號判例可稽。其以情況證據（即間接證據）斷罪時，尤須
    基於該證據在直接關係上所可證明之他項情況事實，本乎推
    理作用足以確證被告有罪，方為合法，不得徒憑主觀上之推
    想，將一般經驗有利被告之其他合理情況逕予排除，此觀諸
    最高法院32年上字第67號判例意旨亦彰彰甚明。
三、本件公訴人認被告乙○○、甲○○涉有恐嚇危害安全之罪嫌
    ，無非以上揭事實，業據被害人丙○○於偵查中指證明確，
    且被告2 人亦不否認有於上揭時地將丙○○之汽車輪胎放氣
    等情，資為依據。
四、訊據被告乙○○、甲○○2 人固不否認曾於前揭時、地將丙○○之汽車輪胎放氣等情，惟仍堅決否認有何恐嚇犯行，並
    分別辯稱如下：
    (一)被告乙○○辯稱：之前我找丙○○一起去賭博，丙○○在
      賭場輸錢，跟賭場裡面的人即我的老闆林百祥借新臺幣（
      下同）16萬元，因為丙○○是我找去的，後來林百祥就跟
      我要這筆錢，我就還16萬元給林百祥，所以丙○○就欠我
      16萬元，當時我也有跟丙○○講清楚。之後丙○○陸陸續
      續有還一點，但是常常找不到人，打電話也不接，所以我
      才會在前揭時、地找邱進財的車子，把輪胎放氣，並且留
      紙條叫丙○○跟我聯絡，我的目的只是要找邱進財出面處
      理債務而已，後來邱進財有打電話給我，問我為什麼要把
      他的車輪放氣，我就叫被告甲○○回去幫邱進財的車子輪
      胎打氣，我並沒有恐嚇邱進財的意思等語。
    (二)被告甲○○辯稱：案發當天是被告乙○○叫我騎機車載他
      去案發地點，他叫我先到巷子裡丙○○他家看丙○○在不
      在家，我出來之後，就看到丙○○停在大馬路邊的車子，
      輪胎都沒氣了，被告乙○○叫我寫一張紙條放在車上，詳
      細內容我忘記了，意思大致上是表示被告乙○○把輪胎放
      氣，叫丙○○跟他聯絡，並有留乙○○的電話在紙條上；
      之後我和被告乙○○就各自離開了，但後來我又接到被告
      乙○○的電話，叫我回去案發地點把輪胎的氣打回去，我
      就回去打氣，我打氣的時候只有丙○○1 個人在場而已等
      語。
五、經查：
    (一)依證人丙○○於本院審理中證稱：我約2 、3 年前認識被
      告乙○○，我有欠被告乙○○賭債約15、16萬元，從95年
      就開始欠的，我欠很久了。之前我們有打電話聯絡，我說
      我會慢慢還他，後來我又欠其他很多錢，就避著他。96年
      7 月4 日我曾經還了35,000元給被告乙○○，當天我在我
      們家巷口剛好碰到被告乙○○，他問我這筆錢如何處理，
      我就打電話給我女朋友丁○○，然後到我女朋友三重市○○路的家拿錢給被告乙○○，但還欠他4 、5 萬元左右。
      96年7 月8 日我的車子MS-9935 號是停在我家出來巷子左
      轉的員山路旁邊，那一次我好像有跟被告乙○○約，他打
      電話給我，我沒接；後來我凌晨1 、2 點出來開車時，車
      子的前後輪胎都沒氣了，有留一張紙條，紙條寫些什麼我
      忘記了，意思就是叫我跟他聯絡，有寫被告乙○○的名字
      跟他的電話號碼，我就馬上打電話給被告乙○○，是他本
      人接的，他說他之前打電話給我，我都沒接，我有問他為
      什麼把我的輪胎漏氣，被告乙○○有承認是他弄的，然後
      被告乙○○就叫另外一個人來幫我打氣，隔一、兩天我又
      還他一些錢，現在已經還清了。本件當時我出門看到輪胎
      被放氣時，我是覺得很生氣，心裡不會覺得毛毛的。我當
      時打電話給被告乙○○是說欠你錢為什麼要把我的輪胎弄
      成這樣，我打電話給被告乙○○並不會怕，我跟被告乙○○都會互相講髒話，我是質問被告乙○○為何欠錢要把我
      的車放氣，我在偵查中說被告乙○○曾經說「欠扁」等語
      ，我現在已經沒印象了，有可能是我打電話給被告乙○○
      時，被告乙○○在電話中這麼說，這是我們彼此之間都會
      講一些粗話，但時間那麼久了，我也不記得了，我印象中
      紙條上的內容只是叫我打電話給他的意思。被告乙○○跟
      我說不還錢欠扁等語，我並不會害怕，如果害怕我就不會
      打電話給被告乙○○了。我不認識被告甲○○，在我車子
      被放氣那天，我也不確定有無看到在庭的被告甲○○，後
      來那個來幫我打氣的人，到底是不是被告甲○○，我也看
      不清楚，那個人幫我打完氣就走了，沒有說什麼，因為我
      們都不認識，而且被告乙○○也沒有來等語以觀（見本院
      卷第66-72 頁），本件被告2 人將被害人丙○○前揭汽車
      輪胎放氣之行為，似未致使被害人丙○○心生畏怖，尚與
      刑法第305條恐嚇危害安全罪之構成要件不合。
    (二)至證人即被害人丙○○於96年11月1 日、同年月5 日偵查
      中雖曾證稱：96年7 月8 日被告乙○○將我的輪胎漏氣，
      並在擋風玻璃留下紙條，表示「不還錢，欠扁是不是」，
      並且留下他的電話；他留紙條表示「你不還錢，欠扁」時
      ，我會害怕云云。惟查：本件證人丙○○於本院審理中係
      證稱：本件案發當日被告乙○○所留的字條只有載明叫其
      連絡的意思並留有電話等情，業見前述；核與證人即同案
      被告甲○○於本院審理中證稱：案發當時是被告乙○○打
      電話叫我載他去現場，我就載他過去，過去之後就看丙○○在不在，就找丙○○的車子，然後被告乙○○就叫我寫
      字條，內容是看到紙條請聯絡，並且留被告乙○○的電話
      等語相符（見本院卷第76頁），應屬實在。是本院自難僅
      憑證人丙○○於前開前後不一之指述，即遽認本件被告2
      人於上揭時地所留置之紙條上確有記載「不還錢、欠扁」
      等字句，而足致使被害人丙○○心生畏怖。
    (三)再者，證人即被害人丙○○於偵查中亦證稱：96年7 月11
      日的電話中，被告乙○○並沒有恐嚇我等語（見96年度他
      字第3865號卷第38頁）；核與其前揭於本院審理中證述其
      打電話給被告乙○○時不會害怕，如果害怕就不會打電話
      等語互核一致，應堪採信。
    (四)況且，本件證人即被害人丙○○若因其汽車輪胎被放氣一
      事而心生畏怖，理應自行將輪胎打氣，遠避他處，又豈有
      隨即打電話予被告乙○○質問，並要求其派人回來為其輪
      胎打氣之理？另被告乙○○於本件果有對丙○○恐嚇、暴
      力討債之意，則丙○○於97年7 月8 日撥打電話與其連絡
      時，被告乙○○自可糾眾或以其他較具威脅性之方式迫使
      丙○○還款，又豈有另行委請被告甲○○於三更半夜再返
      回案發現場為丙○○之車輪打氣如此客氣之理？由此可見
      被告2 人辯稱渠等並無恐嚇被害人丙○○之意等語，並非
      純屬虛言。
    (五)綜上所述，本件證人即被害人丙○○於本院審理中證述其
      本人未因被告2 人將其汽車輪胎放氣之行為而心生畏怖等
      語，核與前揭客觀情狀相符，自堪採信。本件被告2 人辯
      稱渠等將丙○○所有前開汽車之輪胎放氣，僅意在促使丙○○與被告乙○○聯絡，並無恐嚇之意等語，亦與上開事
      證無違。從而，本院自難僅以被告2 人有為本件輪胎放氣
      之行為，即遽行推論渠2 人應負恐嚇之罪責。
六、據上所陳，本件依調查所得證據尚不足以證明被告2 人確有
    恐嚇危害安全之犯行，此外復查無其他積極證據足資證明被
    告2 人有何公訴人所指犯行，揆諸首開說明，因不能證明被
    告2 人犯罪，自應均為無罪之諭知。
據上論斷，應依刑事訴訟法第301條第1項，判決如主文。
本件經檢察官陳彥章到庭執行職務。
中    華    民    國    97    年    9     月    26    日
                  刑事第九庭    法  官  許映鈞
以上正本證明與原本無異
如不服本判決應於送達後10日內向本院提出上訴狀
                                書記官  范煥堂
中    華    民    國    97    年    9     月    26    日


司法院資訊處製作；財團法人民間司法改革基金會備份。
